【裁判字號】    99,勞抗,1
【裁判日期】    990129
【裁判案由】    確認僱傭關係存在
【裁判全文】
臺灣高等法院臺南分院民事裁定  99年度勞抗字第1號
抗  告  人  癸○○
            己○○
            庚○○
            乙○○
            壬○○
            甲○○
            戊○○
            丙○○
            辛○○
            丁○○
上列抗告人與相對人雙喜營造股份有限公司間請求確認僱傭關係
存在事件，對於中華民國98年11月16日臺灣雲林地方法院裁定（
98年度勞訴字第5號）提起抗告，本院裁定如下：
    主      文
原裁定廢棄，發回台灣雲林地方法院。
    理      由
一、抗告意旨略以：抗告人於原法院所提確認僱傭關係存在之訴
    ，固因未繳納裁判費而經駁回，但所追加之給付資遣費事件
    ，既經原審裁定另徵起訴裁判費，已係另一訴訟事件，並非
    以一訴主張之數項訴訟標的，自與最高法院30年抗字第257
    號判例所指，以一訴主張數項訴訟標的之裁判費課徵情形有
    異，原裁定未查，未將追加起訴之部分另行分案，且原裁定
    亦未行使闡明權或命為補正，明顯違法，爰提起抗告請求廢
    棄原裁定等語。
二、按審判長應向當事人發問或曉諭，令其為事實上及法律上陳
    述、聲明證據或為其他必要之聲明及陳述；其所聲明或陳述
    有不明瞭或不完足者，應令其敘明或補充之，民事訴訟法第
    199條第2項定有明文。此為審判長（或獨任法官）因定訴訟
    關係之闡明權，同時並為其義務，故審判長對於訴訟關係未
    盡此項必要之處置，違背闡明之義務者，其訴訟程序即有重
    大瑕疵，而基此所為之判決，亦屬違背法令（最高法院43
    年台上字第12號判例要旨參照）。
三、經查：
  （一）抗告人於原審起訴請求確認與相對人間僱傭關係存在，
        因僅有繳納部分裁判費新台幣（下同）1,500元（見原
        審卷第38頁反面），乃經原審於民國（下同）98年7月
        15日上午10時言詞辯論期日，當庭裁命抗告人丁○○、
        乙○○、戊○○、壬○○、甲○○、庚○○、己○○、
        癸○○、蔡金鍊、丙○○應於3日內補繳裁判費51,970
        元、31,195元、20,998元、7,380元、35,155元、25,94
        8元、24,760元、30,502元、38,917元、48,124元，逾
        期不繳，裁定駁回該訴訟，並記明於該日言詞辯論筆錄
        （見原審卷第105頁反面）。
  （二）嗣抗告人又於98年8月19日追加請求相對人應分別給付
        薪資154,530元、146,400元、224,640元、181,800元、
        226,800元、236,340元、236,340元、178,770元、323,
        700元、344,400元予抗告人己○○、庚○○、乙○○、
        癸○○、甲○○、蔡金鍊、戊○○、壬○○、丙○○、
        丁○○，原審遂依抗告人等請求給付之薪資金額，分別
        計算其訴訟標的之價額，於98年8月20日以98年勞訴字
        第5號裁定，命抗告人應分別繳納裁判費，抗告人等並
        於8月26日繳納該部分之裁判費（見原審卷第157、158
        頁背面）。
  （三）抗告人固僅就追加請求給付薪資部分，如數分別繳納裁
        判費，而就原起訴請求確認僱傭關係存在部分，並未補
        繳原審所命補繳之裁判費。惟其真意，是否欲撤回該確
        認僱傭關係存在部分之請求，僅就給付薪資部分請求原
        審為判決？實非無疑，蓋抗告人苟無此意，又怎會僅遵
        命補繳追加請求給付薪資部分之裁判費，卻置原起訴請
        求確認僱傭關係存在部分於不顧？原審並未就此令其為
        必要之聲明、陳述或令其敘明、補充之，即遽認其未完
        納本件訴訟裁判費，據以裁定駁回其訴，依上說明，自
        屬違背法令。抗告意旨指摘原裁定不當，聲明廢棄為有
        理由，爰將原裁定廢棄，由原審法院另為妥適之處理。
中    華    民    國    99    年    1    月    29     日
                  民事第四庭    審判長法  官    吳上康
                                      法  官    陳珍如
                                      法  官    王金龍
上為正本係照原本作成。
本裁定除以適用法規顯有錯誤為理由外，不得再抗告。如提出再
抗告，應於收受送達後十日內委由律師為代理人向本院提出再抗
告狀（須附繕本），並繳納再抗告費新台幣一千元。
中    華    民    國    99    年    2     月    2     日
                                      書記官    李梅菊
【附記】
民事訴訟法第495條之1第2項準用同法第466條之1第1、2項規定
：
(1)對於第二審判決上訴，上訴人應委任律師為訴訟代理人。但上
  訴人或其法定代理人具有律師資格者，不在此限。
(2)上訴人之配偶、三親等內之血親、二親等內之姻親，或上訴人
  為法人、中央或地方機關時，其所屬專任人員具有律師資格並
  經法院認為適當者，亦得為第三審訴訟代理人。
民事訴訟法第466條之2第1項：
上訴人無資力委任訴訟代理人者，得依訴訟救助之規定，聲請第
三審法院為之選任律師為其訴訟代理人。

司法院資訊處製作；財團法人民間司法改革基金會備份。
